【裁判字號】    90,台上,6674
【裁判日期】    901101
【裁判案由】    貪污
【裁判全文】
最高法院刑事判決                                九十年度台上字第六六七四號
    上訴人  台灣高等法院台南分院檢察署檢察官
    被  告  甲○○
右上訴人因被告貪污案件，不服台灣高等法院台南分院中華民國九十年六月二十一日
第二審判決（九十年度上訴字第四二三號，起訴案號：台灣雲林地方法院檢察署八十
八年度偵字第二四九四號），提起上訴，本院判決如左：
    主  文
原判決撤銷，發回台灣高等法院台南分院。
    理  由
本件原判決以公訴意旨略稱：被告甲○○係雲林縣林內鄉公所所聘僱之環境稽查員，
負責林內鄉境內垃圾之收集處理及違法廢棄物之稽查取締工作，為依據法令從事公務
之人員。竟基於概括之犯意，自民國八十七年二月間起，由余國雄提供其與余清涼共
有坐落雲林縣林內鄉○○○段三六○地號，面積八‧七三九公頃之特定農業區農牧用
地，其中二分之一靠北邊土地，由被告引進垃圾傾倒以墊高該地，從中收取費用。茲
有雲祥行負責人林中祥，與被告商議，讓林中祥及公會成員在該處傾倒廢棄物，而由
被告收取費用，每台車收取新台幣（下同）三千元，若由林中祥引進之廢棄物，每台
車收取一千元。並由林中祥提供一部挖土機在現場掩埋垃圾，而引進包括「雲祥行」
、「捷晶清潔有限公司」（下稱捷晶公司）、「成光廢棄物清除有限公司」（下稱成
光公司）、「綠山河企業有限公司」（下稱綠山河公司）等廢棄物清除業者所清運之
垃圾，於該處掩埋，有時由被告駕駛挖土機，有時以每日四千元至一萬元不等之代價
，僱用許輝旺，在現場從事挖土、掩埋廢棄物及整地之工作，而圖利自己及上開公司
。嗣於八十七年十月二十三日，雲林縣環境保護局接獲陳情，於翌（二十四）日前往
現場，當場查獲登記旭祥公司名義之車號ＩＳ－九二七號、成光公司名義之車號ＵＣ
－八三八號、綠山河公司名義之車號ＳＰ－一四九一號等大貨車在該處傾倒廢棄物後
，始停止掩埋事業廢棄物之行為。因認被告涉有貪污治罪條例第六條第一項第四款之
圖利罪嫌云云。經審理結果，不能證明被告犯罪，因而維持第一審諭知被告無罪之判
決，駁回檢察官在第二審之上訴，固非無見。
惟查：(一)、本件檢察官係以被告甲○○負責雲林縣林內鄉境內垃圾之收集處理及違法
廢棄物之稽查取締工作，為依據法令從事公務之人員，由余國雄提供其與余清涼共有
之前述坐落之土地其中二分之一予被告引進垃圾傾倒以墊高該地，從中收取費用，每
台車收取三千元，若由林中祥引進之廢棄物，每台車收取一千元，並由林中祥提供一
部挖土機在現場掩埋垃圾，而引進「雲祥行」、「捷晶公司」、「成光公司」、「綠
山河公司」等廢棄物清除業者所清運之垃圾，於該處掩埋。有時由被告駕駛挖土機，
有時以每日四千元至一萬元不等之代價，僱用許輝旺在現場從事挖土、掩埋廢棄物及
整地工作，而圖利自己及上開公司等事實提起公訴，雖所認定之被告並非擔任雲林縣
林內鄉公所環境稽查員，有行政院環境保護署八十九年四月八日（八九）環署人字第
○○一七○三六號及雲林縣林內鄉公所八十九年四月二十七日（八九）林鄉民字第二
八七七號函各一件在卷足稽，並不影響被告於八十八年七月二十一日在法務部調查局
雲林縣調查站調查中供承其在雲林縣林內鄉公所民政課擔任清潔隊隊員，負責林內鄉
垃圾場之管理，監督鄉內垃圾車之傾倒工作，……及配合警方取締非法傾倒垃圾之行
為，而為依據法令從事公務之人員之身分（見偵查卷第一一八頁背面）。法院仍應就
檢察官起訴之事實審判，如其行為，構成犯罪，並可就起訴之行為而變更所引應適用
之法條，乃第一審判決未注意及此，僅以被告於任職雲林縣林內鄉公所期間，該鄉公
所並未設置環境稽查員，對一切違法行為，皆由上級環保單位舉發，交由該鄉公所執
行，而遽為有利被告之判斷，原判決亦未予糾正，自屬於法有違。(二)、被告既供承其
在雲林縣林內鄉公所民政課擔任清潔隊隊員，負責林內鄉垃圾場之管理，監督鄉內垃
圾車之傾倒工作，……及配合警方取締非法傾倒垃圾之行為等職責，而由余國雄提供
其與余清涼共有之上開坐落土地予被告，而由被告或林中祥引進「雲祥行」等公司行
號從事廢棄物清除業者傾倒所清運之垃圾，並收取費用；且所指之上述處所，經一審
法院會同雲林縣環境保護局及雲林縣斗六地政事務所人員勘驗、測量結果，確埋有塑
膠布、塑膠袋、鐵桶等廢棄物，復有刑事勘驗筆錄、現場圖、現場照片、雲林縣環境
保護局工作紀錄表，及雲林縣斗六地政事務所八十九年十月五日雲斗地四字第七一
二三號函附土地複丈結果圖說在卷足按（見一審卷第一一○－一二六頁）。則被告之
行為，能否謂無利用其職權機會或身分，而圖私人不法之利益，自非無疑。原審未深
入調查審明，亦未說明上述之刑事勘驗筆錄等證據，何以不足採為不利被告之認定，
顯有證據調查未盡及判決不載理由之違法。檢察官上訴意旨執以指摘原判決不當，非
無理由，應認原判決有撤銷發回更審之原因。
據上論結，應依刑事訴訟法第三百九十七條、第四百零一條，判決如主文。
中      華      民      國     九十     年     十一     月      一      日
                              最高法院刑事第三庭
                                  審判長法官  陳  錫  奎
                                        法官  洪  清  江
                                        法官  李  伯  道
                                        法官  呂  丹  玉
                                        法官  吳  昆  仁
      右正本證明與原本無異
                                              書  記  官
中      華      民      國     九十     年     十一     月      七      日
                                                                      Ｚ


司法院資訊處製作；財團法人民間司法改革基金會備份。
